【裁判字號】    99,交聲,191
【裁判日期】    991014
【裁判案由】    聲明異議
【裁判全文】
臺灣屏東地方法院交通事件裁定         99年度交聲字第191號
原處分機關  交通部公路總局高雄區監理所屏東監理站
異  議  人
即受處分人  甲○○
上列受處分人因違反道路交通管理處罰條例事件，對於交通部公
路總局高雄區監理所屏東監理路於民國99年5 月24日所為之處分
（原處分案號：屏監違字第裁82-GF0000000號），聲明異議，本
院裁定如下：
    主  文
原處分撤銷。
甲○○不罰。
    理  由
一、原處分意旨略以：異議人即受處分人甲○○於民國99年5 月
    1 日12時45分許，駕駛車牌號碼302-FG號營業大客車，行經
    臺中市○○路與市○○○路口時，因有汽車駕駛人駕駛汽車
    肇事，無人受傷或死亡而未依規定處置逃逸之違規事實，為
    警攔停掣單舉發，嗣原處分機關即交通部公路總局高雄區監
    理所屏東監理站認異議人上開情形，違反道路交通管理處罰
    條例第62條第1 項之規定，裁處罰鍰新臺幣（下同）3,000
    元，並應吊扣聯結車職業駕駛執照1 個月及應參加道路交通
    安全講習等語。
二、聲明異議意旨略以：伊當時行車速度相當慢，並未看到該重
    型機車，且伊轉彎時無法看到，也無法聽到有機車與伊車擦
    撞等語。
三、按汽車駕駛人駕駛汽車肇事，無人受傷或死亡而未依規定處
    置者，處1,000 元以上3,000 元以下罰鍰；逃逸者，並吊扣
    其駕駛執照1 個月至3 個月，道路交通管理處罰條例第62條
    第1 項定有明文。本件異議人於上揭時、地駕駛前開車牌號
    碼之營業大客車，與廖均淋發生交通事故之情，為異議人所
    不爭執，並有道路交通事故現場圖、道路交通事故調查報告
    表、肇事現場照片、臺中市○○○道路交通事故談話紀錄表
    附卷可參（見本院卷第15至27頁），是上開事實，應可認定
    。然異議人堅詞否認有何首揭交通違規之事實，並以前揭情
    詞置辯，經查：
（一）異議人所駕駛之營業大客車上所安裝之行車紀錄器，經本
      院勘驗後，異議人與廖均淋之機車發聲碰撞時，其固稱：
      「摩托車轉彎，硬要擠過來」、「沒啦，他後面差點擦到
      我的車」等語，有勘驗筆錄在卷可佐（見本院卷第34頁背
      面）。惟觀以上開異議人所述，僅可認定異議人於轉彎時
      ，其主觀上僅認知其有險與一同右轉機車發生擦撞，並非
      遽此認定異議人已明知其業已肇事。至行車紀錄器於12時
      8 分47秒處，錄影聲音出現「卡」一聲，亦無證據證明係
      為異議人車於轉彎時其自身駕駛車輛之因機械運轉所發出
      抑或因擦撞廖均淋機車所發出聲響，是尚非可為不利於異
      議人之認定。
（二）另參以異議人之營業大客車與廖均淋之重型機車之照片（
      見本院院第19至23頁），兩車之車損狀況均不甚嚴重，衡
      情兩車發聲擦撞時，擦撞聲響應甚微，而該擦撞聲響將會
      遭異議人之營業大客車運轉時之聲響、車輛轉彎時方向燈
      之聲音、肇事當時現場往來車輛之噪音所掩蓋，而異議人
      確有未能察覺之可能。
四、縱上所陳，異議人前開所辯尚非子虛，尚可憑採，原處分機
    關疏未慮此，逕對異議人依首揭規定裁處，於法即難認允當
    ，應由本院將原處分撤銷，另為異議人不罰之諭知，以資適
    法。
五、依道路交通案件處理辦法第20條前段，裁定如主文。
中    華    民    國    99    年  10    月    14     日
                  交通法庭      法  官  羅森德
以上正本證明與原本無異。
如不服本裁定應於收受送達後5 日內向本院提出抗告書狀敘述抗
告之理由抗告於臺灣高等法院高雄分院。
中    華    民    國    99    年    10  月    14      日
                                書記官  盧姝伶

司法院資訊處製作；財團法人民間司法改革基金會備份。
